臺灣橋頭地方法院民事裁定
110年度消債更字第168號
聲  請  人  
即債務人    顏挺育  
0000000000000000

0000000000000000

0000000000000000

0000000000000000

上列當事人因消費者債務清理事件聲請更生，本院裁定如下：
    主  文
聲請人顏挺育自民國一百一十一年五月三十日下午四時起開始更
生程序。
命司法事務官進行本件更生程序。
    理  由
一、聲請意旨略以：聲請人即債務人顏挺育前向金融機構辦理消
    費借貸、信用卡契約等，致積欠無擔保債務計新臺幣（下同
    ）1,203,403元，因無法清償債務，於民國103年10月間曾依
    消費者債務清理條例，而向最大債權銀行中國信託商業銀行
    股份有限公司（下稱中國信託銀行）申請前置協商，而與各
    債權銀行達成分期還款協議，同意自103年12月起分178期，
    於每月10日繳款15,000元，以各債權銀行債權金額比例清償
    各項債務至全部清償為止，惟協商成立至110年1月，因聲請
    人當時收入無法負擔個人必要生活支出及扶養費而毀諾，聲
    請人無法按上開協商方案清償，實乃不可歸責於聲請人之事
    由所致；因聲請人有不能清償債務或有不能清償之虞，復未
    經法院裁定開始清算程序或宣告破產，爰依法聲請准予裁定
    更生等語。
二、按「債務人不能清償債務或有不能清償之虞者，得依本條例
    所定更生或清算程序，清理其債務。」、「債務人對於金融
    機構負債務者，在聲請更生或清算前，應向最大債權金融機
    構請求協商債務清償方案，或向其住、居所地之法院或鄉、
    鎮、市、區調解委員會聲請債務清理之調解；且協商或調解
    成立者，債務人不得聲請更生或清算。但因不可歸責於己之
    事由，致履行有困難者，不在此限。」消費者債務清理條例
    第 3條、第151 條第7 項分別定有明文。所謂「不可歸責於
    己之事由」，原則上係指客觀上聲請人有收支狀況之變動，
    諸如物價上漲、家屬患病等導致支出增加，或因意外、病痛
    無法工作、僱用之公司倒閉或裁員、減薪等以致收入減少等
    情；又縱使財產及收支狀況無甚變動，但因協商時居於劣勢
    ，未能實質協議，僅為爭取利息減少及分期清償之些許優惠
    ，勉予允諾，惟其財產及收入客觀上存有難以如期履行之情
    形，亦應認該當。債務人雖因不可歸責之原因致不能履行協
    商條件，仍應符合「不能清償或有不能清償之虞」法定要件
    ，亦即應綜合債務人之財產、信用、收支與其所負全部債務
    等狀況，評估其是否仍有償債能力，或即使仍得勉力清償，
    但是否因年紀已長、身罹疾患、工作條件不佳或其他相類似
    之因素，可預期足以影響日後基本生活之維持，而有不能清
    償之虞等情，為其判斷之準據。
三、經查：
  ㈠聲請人前向金融機構辦理消費借貸、信用卡契約等，致現至
    少積欠無擔保債務1,203,403元，前即因無法清償債務，依
    消費者債務清理條例向最大債權金融機構中國信託銀行申請
    前置協商，而與各債權銀行達成最終分期還款協議，同意自
    103年12月起分178期，於每月10日繳款15,000元，依各債權
    銀行債權金額比例清償各項債務至全部清償為止，惟於110
    年1月間毀諾等情，有110年10月4日更生聲請狀所附債權人
    清冊、財團法人金融聯合徵信中心前置協商專用債權人清冊
    、信用報告、110年10月28日中國信託銀行陳報狀等件在卷
    可稽，堪認上情屬實。經核聲請人於110年1月係任職於承鋐
    儀器有限公司，自陳每月薪資為26,800元，而勞工保險投保
    薪資為24,000元，109年度申報所得為310,277元，核每月平
    均所得25,856元，有勞工保險被保險人投保資料表、本院稅
    務電子閘門財產所得調件明細表可稽，另聲請人當時個人必
    要生活費及扶養費，依消債條例第64條之2第1、2項規定計
    算，衛福部社會司所公告高雄市110年度最低生活費標準13,
    341元之1.2倍為16,009元，另尚需與配偶分擔扶養2名未成
    年子女之扶養費（詳如後述），以上開標準計算為16,009元
    （計算式：16,009×2÷2＝16,009），是以較高之聲請人自陳
    每月薪資26,800元，扣除個人必要生活費16,009元及扶養費
    16,009元後已無所餘，無法負擔每月15,000元之還款金額，
    難以期待聲請人依約履行，應屬不可歸責於聲請人之事由致
    不能履約，並無違常，是聲請人主張其於與債權銀行達成前
    開協商結論後，已因不可歸責於己之事由致履行顯有重大困
    難，尚屬可信。
  ㈡聲請人現任職於承鋐儀器有限公司，自陳每月薪資領取現金2
    6,800元，而其名下尚共有1筆土地及2筆田賦，現值甚低僅9
    9,720元，顯難以變價，另有1筆95年出廠無殘值車輛、南山
    人壽保險解約金219,607元、股票投資4,870元，108、109年
    度申報所得分別為385,124元、310,277元，核109年度每月
    平均所得25,856元，現勞工保險投保薪資24,000元等情，有
    財產及收入狀況說明書、勞工保險被保險人投保資料表、本
    院稅務電子閘門財產所得調件明細表、南山人壽保險股份有
    限公司111年3月15日南壽保單字第C0711號函附卷可稽。則
    查無聲請人有其他收入來源，佐以聲請人於109年度每月平
    均所得25,856元，勞工保險投保薪資24,000元，則以聲請人
    主張之收入來源，應全非虛罔，是以較高之其自陳每月薪資
    26,800元作為核算其現在償債能力之基礎，應能反映真實收
    入狀況。
  ㈢至支出部分，聲請人主張需扶養父母及2名未成年子女，每月
    各支出扶養費6,000元、4,500元。按直系血親相互間，互負
    扶養之義務，民法第1114條第1款定有明文。查聲請人父親
    顏○○，於108、109年度申報所得分別僅410元、97元，名下
    僅有難以變價之共有房屋、土地、田賦各1筆，母親林○○於1
    08、109年度申報所得分別為3,695元、32,575元，名下除1
    筆田賦外，其餘土地、田賦皆屬共有；另與配偶育有2名未
    成年子女分別為100年、108年生，108、109年度未有申報所
    得及財產等情，有戶籍謄本、本院稅務電子閘門財產所得調
    件明細表等附卷可證。扶養費用部分，依消債條例第64條之
    2第1、2項，並參照民法第1118、1119條規定，其負扶養義
    務之程度，亦應考量其目前身負債務之窘境，所負擔之扶養
    義務能力，自非比一般，在無其他更為詳實之資料可供佐證
    之情形下，故本院認定以111年度高雄市最低生活費標準之1
    .2倍17,303元為標準，則與1名手足分擔父母扶養費後，聲
    請人每月應支出父母扶養費應以17,303元為度（計算式：17
    ,303×2÷2＝17,303），聲請人就此主張支出6,000元，應屬可
    採；另與配偶分擔2名子女扶養費後，聲請人每月應支出之
    子女扶養費應以17,303元為度（計算式：17,303×2÷2＝17,30
    3），聲請人就此主張支出子女扶養費4,500元，亦屬可採。
    至聲請人個人日常生活必要費用部分，審酌聲請人負債之現
    況，基於社會經濟活動之互賴及誠信，該日常生活所需費用
    ，自應節制開支，不得有超越一般人最低生活標準之享受，
    否則反失衡平，本院依消債條例第64條之2第1項，參酌衛福
    部社會司所公告歷年最低生活費標準，111年度高雄市最低
    生活費標準14,419元之1.2倍為17,303元，則聲請人每月最
    低生活費除有特殊情形並有證據證明者外，自宜以此為度，
    始得認係必要支出。聲請人主張每月個人必要生活費為10,0
    00元，尚高於上開標準17,303元，亦認可採。
  ㈣綜上所述，以聲請人現每月之收入26,800元為其償債能力基
    準，扣除其每月個人必要生活費10,000元、扶養費10,500元
    後僅餘6,300元，而聲請人目前負債總額為1,203,403元，扣
    除保險解約金219,607元及投資金額4,870元後，債務餘額為
    978,926元，以上開餘額按月攤還結果，約12年期間始能清
    償完畢，堪認聲請人確有不能清償債務或有不能清償之虞之
    情事。從而，聲請人主張已不能清償債務，聲請本院准予更
    生，依所舉事證及本院調查結果，即無不合。
四、末按「法院開始更生程序之裁定，應載明其年、月、日、時
    ，並即時發生效力。」、「法院裁定開始更生或清算程序後
    ，得命司法事務官進行更生或清算程序，必要時得選任律師
    、會計師或其他適當之自然人或法人一人為監督人或管理人
    。」消費者債務清理條例第45條第1 項、第16條第1 項分別
    定有明文。本件聲請人其目前收入及財產狀況，不能履行債
    務，依聲請人其目前收入及財產狀況，未償之債務亦屬不能
    清償，有如上述。此外，復查無聲請人有消費者債務清理條
    例第46條各款所定駁回更生聲請等事由，從而，聲請人聲請
    更生，洵屬有據，應予准許，爰命司法事務官進行本件更生
    程序。
五、依消費者債務清理條例第11條第1 項、第45條第1 項、第16
    條第1 項，裁定如主文。
中　　華　　民　　國　　111 　年　　5 　　月　　30　　日
              　　        民事庭　法　官　薛博仁
以上正本係照原本作成。
本裁定已於111年5月30日下午4時公告。
本裁定不得抗告。
中　　華　　民　　國　　111 　年　　5 　　月　　30　　日
  　                              書記官　郭南宏